臺灣士林地方法院民事判決　　　　　　 96年度重訴字第264號
原　　　告　丙○○
　　　　　　庚○○
共　　　同
訴訟代理人　徐秀蘭律師
複 代 理人　戊○○
被　　　告　甲○○
　　　　　　欣和汽車客運股份有限公司
上　1　 人
法定代理人　己○○
上　1　人
訴訟代理人　丁○○
　　　　　　乙○○
　　　　　　朱麗真律師
上列當事人間損害賠償事件，經刑事庭裁定移送本院審理（95年
度交附民字第167號），本院於民國96年10 月31日言詞辯論終結
，判決如下：
    主  文
被告應連帶給付原告丙○○新臺幣壹佰伍拾柒萬貳仟伍佰肆拾元
、原告庚○○新臺幣壹佰陸拾貳萬玖仟陸佰肆拾元，及被告甲○○自民國九十五年十二月二十九日起、被告欣和汽車客運股份
有限公司自民國九十五年十二月十四日起至清償日止，按週年利
率百分之五計算之利息。
原告其餘之訴駁回。
訴訟費用由被告連帶負擔二分之一，餘由原告丙○○、庚○○各
負擔二分之一。
本判決第一項於原告丙○○、庚○○各以新臺幣伍拾萬元、伍
拾伍萬元為被告供擔保後，得假執行。但被告如各以新臺幣壹佰
伍拾柒萬貳仟伍佰肆拾元、壹佰陸拾貳萬玖仟陸佰肆拾元或同
面額之華南商業銀行士林分行可轉讓定期存單為原告丙○○、庚○○預供擔保或將上開金額提存後，得免為假執行。
原告其餘假執行之聲請駁回。
    事實及理由
壹、程序方面：
    本件被告甲○○未於最後言詞辯論期日到場，核無民事訴訟
    法第386 條各款所列情形，爰依原告之聲請，由其一造辯論
    而為判決。
貳、實體方面：
一、本件原告起訴主張：被告甲○○為被告欣和汽車客運股份有
    限公司（下簡稱欣和客運）僱用之司機，以駕駛公車載客為
    業，於民國95年9 月5 日上午11時30分許，駕駛車牌號碼33
    7-FB號營業大客車，沿臺北市區由西往東方向行駛
    ，行經上開路段與三重路交岔路口右轉三重路之際，疏於注
    意該交叉路口行人穿越道之狀況，即貿然右轉，適被害人林
    倢由東往西行走在行人穿越道上，被告甲○○因避煞不及
    ，車頭右前方撞倒被害人林倢，右前車輪輾壓其頭部，致
    其頭部顱骨粉碎性骨折、腦組織流出而當場死亡。原告丙○○、庚○○為被害人林倢之父母，原告丙○○為被害人林
    倢支出殯葬費新臺幣（以下同）32萬2,540 元，又被害人
    林倢對原告丙○○、庚○○負有法定扶養義務，自被害人
    林倢年滿20歲有扶養能力之日起算，原告丙○○、庚○○
    分別尚有餘命29年、33年，依財政部扶養親屬免稅額每人每
    年7 萬4,000 元計算，並依霍夫曼係數扣除中間利息後，原
    告丙○○與庚○○應得扶養費分別為87萬5,918 元及92萬1
    ,509 元 ，另被害人林倢之死亡，造成原告身心鉅創，爰
    請求賠償原告每人精神慰撫金200 萬元。綜上，依民法第18
    4 條第1 項前段、第191 條之2 、第192 條、第194 條規定
    ，訴請被告連帶給付原告丙○○共319 萬8,458 元、原告庚○○292 萬1,509 元及法定遲延利息等語，並聲明：(一)被告
    應連帶給付原告丙○○319 萬8,458 元、原告庚○○292 萬
    1,509 元，及均自刑事附帶民事起訴狀繕本送達被告之翌日
    起至清償日止，按週年利率5%計算之利息。(二)原告願供擔保
    請准宣告假執行。
二、被告甲○○未於最後言詞辯論期日到場，惟據其以前到庭之
    聲明陳述，均引用被告欣和客運之聲明陳述。被告欣和客運
    係以：
  (一)本件事故係因被害人林倢由三重路西南往東北方向穿越三
    重路，致被告甲○○有猝不及防而不能注意之情事，無過失
    可言，且被害人林倢當時並非行走在行人穿越道上，亦與
    有過失。
  (二)關於原告請求之損害賠償，其中原告丙○○請求之殯葬費中
    「功德枉死城」項目支出3 萬元顯非必要。又原告2 人均有
    財產足以維持生活，無受扶養之必要，縱有受扶養之必要，
    自被害人林倢於就學期間之扶養能力及應依扶養義務人之
    人數平均分擔觀之，原告扶養費之請求顯屬過高。另衡酌被
    告甲○○之身分、地位、家庭狀況及經濟能力及被告欣和客
    運之營運狀況，原告精神慰撫金之請求亦屬過高。
  (三)原告請求之損害賠償額應扣除其已領得之強制汽車責任保險
    金等語，資為抗辯。
  (四)並聲明：(1)原告之訴駁回。(2)如受不利於被告之判決，請准
    提供現金或同額華南商業銀行士林分行可轉讓定期存單為擔
    保請准宣告免為假執行。
三、本件經本院依民事訴訟法第271條之1準用同法第270條之1第
    1項第3款規定，整理並協議簡化爭點及不爭執點如下（本院
    96年10月22日言詞辯論筆錄，卷3 第16頁至第17 頁）：
  (一)兩造不爭執之事實：
    (1)被告甲○○於95年9 月5 日上午11時30分許，駕駛被告欣
      和客運所有之車牌號碼337-FB營業大客車，沿臺北市區由西往東方向行駛，行經園區街○○○路交岔口右
      轉三重路之際，其右前車輪輾壓倒地之行人林倢頭部，
      林倢因而頭部顱骨粉碎性骨折、腦組織流出而當場死亡
      。
    (2)被告甲○○為被告欣和客運之受僱人。
    (3)原告丙○○（49年2 月2 日生）為被害人林倢（76年12
      月3 日生）之父，原告庚○○（49年5 月20日生）為被害
      人林倢之母，原告2 人另育有林芝筠（74年4 月12日生
      ）、林郁芬（74年5 月26日生）、林恬華（81年1 月25日
      生）。
  (二)兩造爭執要旨：
    (1)被告甲○○就本件事故之發生是否有過失？
    (2)被害人林倢是否與有過失？
    (3)原告請求之損害賠償額是否適當？
      原告丙○○請求殯葬費中關於功德枉死城3 萬元之部分
        有無理由？
      關於原告扶養費之請求：是否以原告無財產足以維持生
        活為必要？是否以被害人林倢有扶養能力為必要？是
        否應按扶養義務人之人數平均分擔？
      原告慰撫金之請求是否適當？
      原告請求之損害賠償額應否扣除已領得之強制汽車責任
        險保險金？
四、茲就上述爭點，析述本院得心證之理由如下：
  (一)被告甲○○就本件事故之發生有過失：
    本件原告主張被害人林倢由東往西行走於行人穿越道上遭
    被告甲○○撞倒，被告則辯稱被害人林倢係自西向東闖越
    三重路，並無過失云云。經查：
    (1)本件車禍後，車牌號碼337-FB號營業大客車自東南往西北
      斜停於三重路上，車尾位於行人穿越道上，被害人林倢
      自東往西橫躺於三重路北往南車道中央，臉朝上，頭部壓
      在上開營業大客車右前輪下方，除頭部顱骨粉碎性骨折外
      ，並有右肩挫傷、瘀血、雙膝挫傷等傷勢，倒地位置位於
      行人穿越道與公車停靠站之間，距行人穿越道7.1 公尺，
      距路緣約4 公尺，行人穿越道上並無血跡、車禍碎片之事
      實，有道路交通事故現場圖、事故現場照片附於臺灣士林
      地方法院檢察署95年度偵字第11282 號偵查卷宗足考，應
      認被害人林倢於肇事前未行走於行人穿越道上，遭被告
      甲○○駕駛之營業大客車在右轉行進中撞擊右肩，倒地時
      雙膝挫傷，旋遭該車右前車輪輾壓頭部致死。
    (2)復查，被害人林倢究係由東往西或由西往東橫越三重路
      乙節，本案並無目擊證人證述發生車禍前被害人林倢行
      走之方向，單就肇事後被害人林倢右肩挫傷、頭朝東、
      臉朝上橫躺於三重路北往南車道中央之情形，亦有可能其
      係自西往東準備斜越馬路中途、或係自公車停靠站由南往
      北朝行人穿越道方向前進時右肩遭撞擊，尚難逕認其必係
      自東往西橫越馬路時右肩遭撞擊。又被告甲○○於刑事案
      件警詢及偵查時陳稱：「我轉彎時也看到三重路南側行人
      穿越道無行人通行，我車繼續行駛，我人突然看到我車右
      前照後鏡有行人接近，就立刻緊急剎車，就發生車禍，我
      轉彎先看左邊無行人行走行人穿越道通行，就立刻看到右
      邊就如我說有行人接近在我右前側車頭移動」（參見臺灣
      士林地方法院檢察署95年度相字第612 號相驗卷宗第24頁
      ）、「我看到行人時，行人是面向我車右前上下車門處，
      距離很近，但多遠我不清楚，我想是對方要穿越馬路」（
      參見上開相驗卷宗第25頁）、「我聽到有乘客講說有人要
      過馬路，我趕緊踩煞車，可是車子沒停住，我就看到那小
      姐」（參見上開相驗卷宗第40頁）等語，另原告丙○○於
      刑事審理時陳稱：「被害人是跟他同學約在對面的停車場
      見面，被害人確實是穿越三重路」等語（參見本院95年度
      交訴字第61號刑事卷宗第50頁），核與被告提出之新聞報
      導記載，被害人當時係與朋友相約於南港科技經貿園區旁
      停車場，被害人於事發前以電話聯絡友人表示其下了公車
      ，走過對街即抵達目的地（卷3 第23頁至第24頁）等情相
      符，衡諸肇事現場之公車停靠站在三重路西側、停車場在
      東側，應認被告陳稱被害人林倢欲自三重路由西往東方
      向穿越馬路等語，尚非虛妄。至本院95年度交訴字第91號
      刑事判決對此部分事實之認定，本院不受其拘束，附此敘
      明。
    (3)按「汽車行駛時應注意車前狀況，隨時採取必要之安全措
      施。」「汽車行近行人穿越道前，應減速慢行，遇有行人
      穿越時，無論有無交通警察指揮或號誌指示，均應暫停讓
      行人先行通過。」道路交通安全規則第94條第3 項、修正
      前同規則第103 條分別定有明文。查被害人林倢於肇事
      當時雖未行走於行人穿越道上，而係於行人穿越道與公車
      停靠站之間，由西往東欲穿越三重路等情，已如前述，惟
      本件被告甲○○為汽車駕駛人，行近行人穿越道之交岔路
      口右轉，無論行人是否行走於行人穿越道上、自何方向穿
      越馬路，均應注意上開道路交通安全規則之規定，暫停禮
      讓行人先行通過，隨時採取必要之安全措施，且依當時日
      間自然光線、路面柏油、乾燥、無缺陷、無障礙物等一切
      情狀，又無不能注意之情事，竟疏於注意車前狀況，未暫
      停讓行人先行通過，即貿然驅車右轉，致撞擊被害人林倢
      後輾壓其頭部，造成其死亡結果，被告甲○○過失責任
      堪以認定。
    (4)至於被告辯稱被害人林倢倉促衝出，被告甲○○猝不及
      防云云，未見其舉證以實其說。參以被告甲○○於刑事案
      件警訊時，並未言及被害人林倢有何突然衝出之行為，
      並於偵查時陳稱：「我轉到一半，聽到乘客說，有人要過
      馬路，我踩了剎車，未剎停，只是減速，我看到人已經貼
      近車邊，但還沒有撞到，我又踩了第二次剎車，再下車來
      看，人已經在我輪下」等語（參見臺灣士林地方法院檢察
      署95年度偵字第11282 號偵查卷宗第48頁）。足見本件車
      禍前，被告甲○○業已透過車內乘客之告知並有看見被害
      人林倢在車輛右前方行走，竟未採取必要之安全措施，
      僅予以減速，而未暫停讓行人先行，以致肇事，其事後臨
      訟辯稱因被害人林倢倉促衝出，不能注意云云，委不足
      採。
  (二)被害人林倢並無與有過失：
    復按，「損害之發生或擴大，被害人與有過失者，法院得減
    輕賠償金額，或免除之。」民法第217 條第1 項固有明文規
    定。準此，僅於被害人之行為與損害之發生或擴大有相當因
    果關係時，才有與有過失之可言，並非被害人所有與法不合
    之行為，均當然成為損害發生或擴大之共同原因（最高法院
    95年度臺上字第1932號判決意旨可參）。次按所謂相當因果
    關係，係指依經驗法則，綜合行為當時所存在之一切事實，
    為客觀之事後審查，認為在一般情形下，有此環境、有此行
    為之同一條件，均可發生同一之結果者，則該條件即為發生
    結果之相當條件，行為與結果即有相當之因果關係。反之，
    若在一般情形下，有此同一條件存在，而依客觀之審查，認
    為未必皆發生此結果者，則該條件與結果不相當，不過為偶
    然之事實而已，其行為與結果間即無相當因果關係（最高法
    院76年臺上字第192 號判例意旨參照）。查本件被害人林倢
    事故發生時行走之路線及倒地後距離行人穿越道之位置，
    堪認其當時非行走在行人穿越道上，業如前述，被害人林倢
    雖有被告所指之上開違規行為，惟本件事故之發生，係因
    被告甲○○於行經交岔路口疏於注意車前狀況，貿然驅車右
    轉所致，則被害人林倢違規未行走行人穿越道，固係發生
    死亡結果之條件之一，然依經驗法則，不能認為在一般情形
    下，有此環境、行為之同一條件，均可發生同一之結果，不
    過為偶然之事實而已，難認被害人林倢未行走行人穿越道
    之行為，與遭被告甲○○駕車撞擊輾斃結果之間有相當因果
    關係，被害人林倢自無與有過失之可言。
  (三)原告請求之損害賠償額：
    第按，「因故意或過失，不法侵害他人之權利者，負損害賠
    償責任。」「受僱人因執行職務，不法侵害他人之權利者，
    由僱用人與行為人連帶負損害賠償責任。但選任受僱人及監
    督其職務之執行，已盡相當之注意或縱加以相當之注意而仍
    不免發生損害者，僱用人不負賠償責任。」「汽車、機車或
    其他非依軌道行駛之動力車輛，在使用中加損害於他人者，
    駕駛人應賠償因此所生之損害。」「不法侵害他人致死者，
    對於支出醫療及增加生活上需要之費用或殯葬費之人，亦應
    負損害賠償責任。被害人對於第三人負有法定扶養義務者，
    加害人對於該第三人亦應負損害賠償責任。」「不法侵害他
    人致死者，被害人之父、母、子、女及配偶，雖非財產上之
    損害，亦得請求賠償相當之金額。」民法第184 條第1 項前
    段、第188 條第1 項、第191 條之2 前段、第192 條第1 項
    、第194 條分別定有明文。本件被告甲○○因駕車過失致被
    害人林倢死亡之事實，業經認定如前，而被告甲○○為被
    告欣和客運之受僱人，原告丙○○、庚○○為被害人林倢
    之父母之事實，為兩造所不爭執，則原告依上揭規定，請求
    被告負連帶損害賠償之責，洵非無據。爰就原告請求賠償之
    項目、金額，審酌如下：
  (1)殯葬費部分：
    原告丙○○主張其為被害人林倢支出殯葬費32萬2,540 元
    等語，並提出萬安生命事業機構治喪禮儀規劃書影本1 份為
    證（卷1 第19頁至第20頁），被告除辯稱其中「功德枉死城
    」3 萬元非屬必要費用外，餘均不爭執。惟按，所謂殯葬費
    係指收殮及埋葬費用而言，此等費用是否必要，應斟酌當地
    喪禮習俗及宗教上之儀式定之（最高法院84年度臺上字第27
    31號判例要旨參照）。又喪葬之儀式，本在追念死者並慰生
    者，何項目係屬必要，應斟酌被害人其家屬之習俗、宗教、
    被害人之身分、地位及生前經濟狀況而定。本院審酌目前社
    會情形及一般民間習俗，家屬為枉死亡者誦經超度、作功德
    ，為宗教告別式中所常見，已成為習俗之一部分，基於尊重
    被害人及家屬之宗教信仰，應認「功德枉死城」項目係殯葬
    禮儀及安葬祭祀所必要，且支出3 萬元費用尚屬合理。被告
    空言此部分非屬必要，委不足取。
  (2)扶養費部分：
    原告主張被害人林倢對其等負有法定扶養義務，自被害人
    林倢年滿20歲起至原告平均餘命止，原告丙○○、庚○○
    各得請求扶養費87萬5,918 元、92萬1,509 元等語，被告則
    辯稱原告非無財產足以維持生活，且被害人林倢無扶養能
    力，並應由其他扶養義務人平均分擔扶養費等語。經查：
    原告庚○○不能維持生活：
      按「受扶養權利者，以不能維持生活而無謀生能力者為限
      。前項無謀生能力之限制，於直系血親尊親屬，不適用之
      」，民法第1117條定有明文。是以，直系血親尊親屬，如
      能以自己財產維持生活者，自無受扶養之權利；易言之，
      直系血親尊親屬受扶養之權利，仍應受不能維持生活之限
      制（最高法院62年7 月16日第2 次民庭庭推總會會議決議
      、最高法院86年度臺上字第3173號判決意旨參照）。經查
      ，原告丙○○、庚○○分別為被害人林倢之父，分別生
      於49年2 月2 日、49年5 月20日，有戶籍謄本在卷足憑（
      卷1 第21頁）。惟原告丙○○名下數十筆不動產，另有投
      資、租賃、利息及股利所得，94、95年度財產總值上億元
      等情，有稅務電子閘門財產所得調件明細表足考（卷3 第
      26頁至第54頁），應認原告丙○○即使將來屆退休年紀，
      仍有足夠財產足以維持生活，揆諸前揭法條規定，其請求
      被告賠償扶養費，即非有據。至於原告庚○○職業為家管
      ，名下無不動產，94、95年度所得總額僅約2 、30萬元，
      有稅務電子閘門財產所得調件明細表可參（卷3 第60頁至
      第63頁），堪認不足以維持生活，雖其夫名下有上億資產
      ，惟原告丙○○與庚○○乃不同人格主體，縱令夫妻互負
      扶養之義務，亦不能據此即認原告庚○○無受被害人林倢
      扶養之權利，則原告庚○○請求被告賠償扶養費，洵屬
      有據。
    被害人林倢成年後有扶養能力：
      次按，「因負擔扶養義務而不能維持自己生活者，免除其
      義務。但受扶養權利者為直系血親尊親屬或配偶時，減輕
      其義務。」民法第1118條定有明文。依此規定，直系血親
      卑親屬因負擔扶養義務而不能維持自己生活者，固僅得減
      輕其義務，而不得免除之；惟此係指直系血親卑親屬有能
      力負擔扶養義務而言，倘該直系血親卑親屬並無扶養能力
      ，自無該條規定之適用（最高法院91年臺上字第1798號判
      例要旨參照）。又被害人雖尚無養贍其父母之能力，而其
      父母將來賴其養贍，苟無反對情形，不得謂其將來亦無養
      贍能力，侵害被害人將來應有之養贍能力，即與侵害其父
      母將來應受養贍之權利無異，其父母得因此訴請賠償（最
      高法院18年上字第2041判例要旨參照）。查本件被害人林
      倢於76年12月3 日生，死亡時尚未年滿19歲，為大學新
      生，斯時雖無扶養能力，惟依其智識程度、身體情況，難
      謂其於成年後無扶養能力，即便其於就學期間，亦非必然
      無兼職工作扶養母親之能力。被告空言辯稱被害人林倢
      無扶養能力云云，要無足採。
    扶養義務之分擔：
      再按，「負扶養義務者有數人而其親等同一時，應各依其
      經濟能力，分擔義務。」「夫妻互負扶養之義務，其負扶
      養義務之順序與直系血親卑親屬同，其受扶養權利之順序
      與直系血親尊親屬同。」民法第1115條第3 項、第1116條
      之1 定有明文。查原告庚○○之扶養義務人，依民法第11
      15條、第1116條之1 規定，為其配偶即原告丙○○（49年
      2 月2 日生）、直系血親卑親屬林芝筠（72年4 月12日生
      ）、林郁芬（74年5 月26日生）、林倢（76年12月3 日
      生）、林恬華（81年1 月25日生）共5 人，有戶籍謄本可
      稽，並為兩造所不爭執，其扶養義務自應按扶養義務人之
      經濟能力分擔。查原告丙○○名下資產甚豐，已如前述，
      顯有扶養能力，而被害人林倢、訴外人林芝筠、林郁芬
      、林恬華復無智識程度或身體健康方面無扶養能力之情形
      ，其等於成年後，均應可負擔扶養原告庚○○之義務，本
      院認以扶養義務人之人數平均分擔為適當。復查，自被害
      人林倢成年之日即96年12月3 日起，原告庚○○本應可
      受被害人林倢及長女林芝筠、次女林郁芬共同扶養，屆
      時原告庚○○為47歲多，有戶籍謄本在卷可稽，依卷附內
      政部臺灣地區國民生命表所示（卷1 第26頁），47歲女性
      平均餘命為34.54 年、48歲女性平均餘命為33.61 年，原
      告庚○○僅請求自被害人林倢成年之日起以平均餘命33
      歲計，即自96年12月3 日起至129 年12月2 日止，自無不
      許之理。又原告丙○○對原告庚○○之扶養義務應以原告
      丙○○之生存期間為限，原告丙○○於被害人林倢成年
      之96年12月3 日時年約48歲，依卷附內政部臺灣地區國民
      生命表所示（卷1 第24頁），48歲男性平均餘命為29.42
      年即至126 年5 月5 日止，故其分擔原告庚○○之扶養義
      務應至斯時為止。另訴外人即原告四女林恬華分擔對原告
      庚○○之扶養義務，應自林恬華成年之日即101 年1 月25
      日起。是以，自被害人林倢成年後即96年12月3 日起至
      訴外人林恬華成年前即101 年1 月24日止，應由原告丙○○、被害人林倢、訴外人林芝筠、林郁芬平均分擔對原
      告庚○○所負之扶養義務，即被害人林倢負擔之扶養義
      務為4 分之1 ；自訴外人林恬華成年即101 年1 月25日起
      至原告丙○○平均餘命即126 年5 月5 日止，被害人林倢
      負擔之扶養義務為5 分之1 ；而自原告丙○○平均餘命
      後即126 年5 月6 日起至129 年12月2 日止，被害人林倢
      負擔之扶養義務為4 分之1 。
    扶養費數額：
      本件原告未舉證證明其實際生活支出之金額，惟其請求依
      財政部扶養親屬扣除額每人每年7 萬4,000 元計算，並依
      霍夫曼係數扣除中間利息計算，衡諸一般社會生活水準，
      並未過高，經計算原告庚○○共得請求被告連帶賠償扶養
      費37萬9,643 元，逾此部分之請求乏其依據，不應准許。
      計算式如下：
      1.自被害人林倢成年即96年12月3 日起至101 年1 月24
        日止共4.15年，由原告丙○○、被害人林倢、訴外人
        林芝筠、林郁芬4 人平均分擔：
        ﹝74,000×4 年之霍夫曼係數3.0000000 ＋7,4000×0.
        15× (5 年之霍夫曼係數4.0000000 －0 年之霍夫曼係
        數3.0000000)﹞÷4 ＝71,337（元以下4 捨5 入，以下
        均同）
      2.自訴外人林恬華成年即101 年1 月25日起至原告丙○○
        平均餘命即126 年5 月5 日止共25.28 年，由原告丙○○、被害人林倢、訴外人林芝筠、林郁芬、林恬華5
        人平均分擔：
        ﹝74,000×25年之霍夫曼係數16.0000000＋74,000×0.
        28× (26年之霍夫曼係數16.0000000－00年之霍夫曼係
        數16.0000000) ﹞÷5 ＝246,038
      3.自126 年5 月6 日起至原告庚○○平均餘命即129 年12
        月2 日共3.58年，由被害人林倢、訴外人林芝筠、林
        郁芬、林恬華4 人平均分擔：
        ﹝74,000×3 年之霍夫曼係數2.0000000 ＋74,000×0.
        58× (4 年之霍夫曼係數3.0000000 －3 年之霍夫曼係
        數2.0000000)﹞÷4 ＝62,268
      4.總計：71,337＋246,038 ＋62,268＝379,643
  (3)慰撫金部分：
    查原告丙○○、庚○○分別為被害人林倢之父母，與被害
    人屬至親關係，被害人林倢於行走時慘遭輾斃，原告突遭
    喪女之痛，白髮人送黑髮人，哀痛逾恆，蒙受精神上無可彌
    補之鉅大痛苦。本院斟酌原告丙○○高中畢業，目前從事家
    族事業管理，原告庚○○亦為高中畢業，目前職業為家管，
    被告甲○○為國中畢業，事故發生時任職欣和客運，月薪僅
    3 、4 萬元，94、95年度薪資收入每年僅30餘萬，事故發生
    後已離職，目前以駕駛計程車為業，自陳每日營收淨利約僅
    有3 、4 百元，被告欣和客運95年度營業收入7,618 餘萬元
    、稅後淨損1,500 餘萬元，有欣和客運95年度及94年度損益
    表（卷3 第25頁）等資料在卷足憑，並審酌本件事故發生之
    實際情況、兩造之身分、地位、經濟能力、原告因此所受痛
    苦之程度等一切情狀，認原告請求每人200 萬元之精神慰撫
    金，並未過高，尚屬適當。
  (四)強制汽車責任險理賠應予扣除：
    又按，強制汽車責任保險給付種類有三，即傷害醫療費用給
    付、殘廢給付及死亡給付。而死亡給付，其受益人為受害人
    之繼承人；保險人依強制汽車責任保險法規定給付之保險金
    ，視為加害人或被保險人損害賠償金額之一部分，加害人或
    被保險人受賠償請求時，得扣減之，94年2 月5 日修正強制
    汽車責任保險法第25條、第10條第2 款、第30條分別定有明
    文。是被害人因行車事故死亡，而得請領強制汽車責任保險
    死亡給付之人，為被害人繼承人，惟其所受領之保險給付，
    則視為加害人損害賠償之一部，於請求賠償時應予扣減。而
    不法侵害他人致死之損害賠償責任，包括非財產上損害在內
    ，為民法第194 條所明定，則得扣除強制汽車責任保險金之
    損害賠償金額，除財產上損害賠償金額外，自應包含非財產
    上損害賠償在內。若被害人之繼承人有數人時，所得分受之
    保險給付，自應按渠應繼分之比例分別扣減。另因強制汽車
    責任保險給付中之死亡給付，雖以被害人之繼承人為受益人
    ，但因未區別給付賠償之明細項目，即無從分別各項得請求
    之名目予以分別扣減，即僅得按總額扣減之。查原告已領得
    強制汽車責任險150 萬元，此為兩造所不爭執，而原告為被
    害人林倢之繼承人，應繼分各2 分之1 ，依上開說明，被
    害人林倢死亡之強制汽車責任保險給付，應按各人分受之
    2 分之1 比例，自各得請求賠償之總額中扣除，經扣除結果
    ，本件原告丙○○、庚○○分別得請求被告連帶給付157 萬
    2,540 元（計算式：殯葬費32萬2,540 元＋慰撫金200 萬元
    －強制責任險保險金75萬元＝157 萬2,540 元)、162萬9,64
    3 元（計算式：扶養費37萬9,643 元＋慰撫金200 萬元－強
    制責任險保險金75萬元＝162 萬9,643 元），逾此範圍，即
    屬無據。
五、末按，「給付無確定期限者，債務人於債權人得請求給付時
    ，經其催告而未為給付，自受催告時起，負遲延責任。其經
    債權人起訴而送達訴狀，或依督促程序送達支付命令，或為
    其他相類之行為者，與催告有同一之效力。」「遲延之債務
    ，以支付金錢為標的者，債權人得請求依法定利率計算之遲
    延利息。」，民法第229 條第2 項、第233 第1 項前段分別
    定有明文。從而，原告依侵權行為法律關係，請求被告連帶
    賠償原告丙○○157 萬2,540 元、原告庚○○162 萬9,643
    元，及分別自刑事附帶民事書狀繕本送達被告甲○○、欣和
    客運之翌日即95年12月29日（95年12月18日寄存，依民事訴
    訟法第138 條第2 項規定，於同年月28日發生寄存送達效力
    ）、95年12月14日起至清償日止，按週年利率5%計算之法定
    遲延利息，為有理由，應予准許。逾上開範圍之請求，為無
    理由，應予駁回。
六、兩造均陳明願供擔保，請准宣告假執行或免為假執行，就原
    告勝訴部分，於法相合，爰各酌定如主文所示之擔保金額，
    併予准許。至原告敗訴部分，其假執行之聲請既失所附麗，
    應併予駁回。
七、本件判決基礎已臻明確，兩造其餘攻防方法及訴訟資料經本
    院審酌後，核與判決不生影響，無逐一論駁之必要，併此敘
    明。
八、據上論結，本件原告之訴為一部有理由、一部無理由，依民
    事訴訟法第79條但書、第390 條第2 項、第392條第2項，判
    決如主文。
中    華    民    國    96    年    11    月    14    日
                  民事第二庭  法  官  陳玉曆
以上正本證明與原本無異。
如對本判決上訴，應於判決送達後20日內向本院提出上訴狀。
中    華    民    國    96    年    11    月    21    日
                              書記官  蔡雨呈
